臺灣臺北地方法院民事裁定　　　　　　　94年度再易字第27號
再 審原 告　捷士通運股份有限公司
法定代理人　甲○○
再 審被 告　安堤企業有限公司
法定代理人　乙○○
上列當事人間損害賠償事件，再審原告對於中華民國94年5 月4
日本院94年度再易字第22號確定判決提起再審之訴，本院裁定如
下：
    主  文
再審之訴駁回。
再審訴訟費用由再審原告負擔。
    理  由
一、再審意旨略以：94年度再易字第22號確定判決（下稱原確定
    判決）有民事訴訟法第496 條第1 項第1 款適用法規顯有錯
    誤之再審事由：
  (一)按最高法院69年臺上字第771 號判例係於民事訴訟法第222
    條第3 項增訂前，就事實審法院認定事實，如有違背經驗法
    則情事，是否應屬不適用或適用法規不當之違背法令情事，
    所為之闡釋，故法院關於確定判決認定事實，是否有違背經
    驗法則之適用致法規顯有錯誤情事時，自屬民事訴訟法第49
    6 條第1 項第1 款之範圍。惟原確定判決竟謂：最高法院69
    年臺上字第771 號判例，乃針對民事訴訟法第468 條所為說
    明，亦與同法第496 條第1 項第1 款再審事由有別等語，是
    有適用最高法院69年臺上字第771 號判例之錯誤。
  (二)再按司法院大法官釋字第177 號解釋意旨及民事訴訟法第22
    2 條第3 項規定，確定判決認定事實如違背論理及經驗法則
    ，屬顯有不適用或適用民事訴訟法第222 條第3 項規定錯誤
    之違誤。伊表明90年度簡上字第706 號確定判決與93年度再
    易字第57號確定判決對於事實之認定，顯有違背經驗法則之
    情事，且有不適用民事訴訟法第222 條第3 項規定之違誤，
    而非要求重新認定事實，然原確定判決竟謂伊所爭執之貨物
    保管責任歸屬、再審原告有無重大過失等節，純係要求重新
    認定事實，而與適用法規顯有錯誤有別等語，是屬不適用大
    法官釋字第177 號解釋及適用民事訴訟法第222 條規定之錯
    誤。
  (三)又按華沙公約第25條規定及我國航空客貨損害賠償辦法第4
    條之規定，就本件貨損之發生是否因重大過失所致，應就貨
    物損害發生之事實狀況為判斷依據，非以事後伊是否掩飾損
    害發生之事實而為判斷，本院90年度簡上字第706 號判決認
    為伊蓄意掩飾本件貨損情形而認定伊有重大過失，與經驗法
    則有違，進而認定再審原告不得主張華沙公約、航空客貨損
    害賠償辦法有關單位責任限制之規定，屬適用法規錯誤。就
    伊前開主張，原確定判決僅表示：「再審原告要求本院重新
    認定事實，與適用法規顯有錯誤有別」，是屬判決不備理由
    ，違反同法第222 條第4 項得心證之理由應記載於判決之規
    定，更有適用華沙公約第18條及航空客貨損害賠償辦法第4
    條等規定錯誤之違誤。
二、惟按再審之訴，法院認無再審理由，判決駁回後，不得以同
    一事由，對於原確定判決或駁回再審之訴之確定判決，更行
    提起再審之訴，又再審之訴不合法者，法院應以裁定駁回之
    ，民事訴訟法第498 條之1 及第502 條第1 項分別定有明文
    。
三、經查，本件再審原告主張原確定判決有民事訴訟法第496 條
    第1 項第1 款適用法規顯有錯誤之事由，無非以：(一)原確定
    判決關於系爭運送貨物保管責任歸屬及再審原告是否有重大
    過失等節之認定，於最高法院69年臺上字第771 號判例、大
    法官釋字第177 號解釋、民事訴訟法第222 條第3 項之規定
    之適用，顯有錯誤；(二)再審原告是否有重大過失，不應以再
    審原告事後有無蓄意掩飾貨損情形而為判斷，原確定判決對
    此未加認定，是與華沙公約第25條、我國航空客貨損害賠償
    辦法第4 條及民事訴訟法第222 條第4 項規定相違，應屬適
    用法規顯有錯誤等為其論據。然依前述，再審之訴，法院認
    無再審理由，判決駁回後，不得以同一事由，對於原確定判
    決或駁回再審之訴之確定判決，更行提起再審之訴；蓋再審
    之目的，原在匡正確定終局判決之不當，以保障當事人之權
    益，為避免當事人以同一事由對於原確定判決或駁回再審之
    訴之確定判決，一再提起再審之訴，致浪費司法資源，自應
    限制當事人迭以同一事由而重複提起之再審之訴，此觀之民
    事訴訟法第498 條之1 之規定及立法理由甚明。本件關於前
    開(一)、(二)部分，即航空承攬運送人於運送途中不實際接觸貨
    物是否屬一般經驗法則、再審原告事後蓄意掩飾貨損是否為
    重大過失等節，業據再審原告於93年度再易字第57號再審事
    件中提出主張，經93年度再易字第57號判決針對90年度簡上
    字第70 6號判決就前開各節之認定有無違反最高法院69年臺
    上字第771 號判例、大法官釋字第177 號解釋、民事訴訟法
    第222 條第3 項、第4 項規定、華沙公約第25條、我國航空
    客貨損害賠償辦法第4 條等規定，加以說明，始認顯無再審
    理由，而不經言詞辯論，逕以判決駁回，嗣再審原告又提起
    再審之訴主張前情，再經原確定判決予以駁回，此有本院依
    職權調取93年度再易字第57號再審之訴卷宗及原確定判決卷
    宗可考。是再審原告復執同一事由對駁回再審之訴確定判決
    提起本件再審之訴，自與首開法條規定不符，不應准許。
四、從而，再審原告以同一事由更行提起本件再審之訴，其再審
    之訴不合法，應裁定予以駁回。
五、據上論結，本件再審之訴為不合法。依民事訴訟法第502 條
    第1 項、第95條、第78條，裁定如主文。
中　　華　　民　　國　　94　　年　　7 　　月　　29　　日
                  民事第一庭審判長  法　官　詹文馨
                                    法  官  王貞秀
                                    法  官  林晏如
以上正本係照原本作成。
如對本裁定抗告須於裁定送達後10日內向本院提出抗告狀，並繳
納抗告費新臺幣1,000元。
中　　華　　民　　國　　94　　年　　7 　　月　　29　　日
                                法院書記官  高菁菁
